臺灣板橋地方法院交通事件裁定　　　　100年度交聲字第228號
異　議　人
即受處分人　潘世然
上列異議人即受處分人因違反道路交通管理處罰條例案件，對於
交通部公路總局臺北區監理所板橋監理站於民國九十九年五月十
二日為板監裁字第裁四一－Ｃ00000000號裁決，聲明異
議，本院裁定如下：
    主  文
原處分撤銷。
潘世然汽車駕駛人，駕駛汽車經測試檢定酒精濃度超過規定標準
，處吊扣其普通重型機車駕駛執照拾貳個月，並應接受道路交通
安全講習。
    理  由
一、按汽車駕駛人飲用酒類或其他類似物後，其吐氣所含酒精濃
    度超過每公升○．二五毫克以上者，不得駕車，再汽車駕駛
    人，駕駛汽車經測試檢定，酒精濃度超過規定標準者，處新
    臺幣（下同）一萬五千元以上六萬元以下罰鍰，並當場移置
    保管該車輛、吊扣其駕駛執照一年及接受道路交通安全講習
    ，道路交通安全規則第一百十四條第二款及道路交通管理處
    罰條例第三十五條第一項第一款、第二十四條第一項第二款
    （裁決書漏載第一項第二款）分別定有明文。
二、本件受處分人即異議人潘世然於民國九十九年四月二十九日
    上午二時五十分許，駕駛車號ＨＸ九－六五九號重型機車，
    行經新北市○○區○○街十九巷五號經警攔停舉發，並測得
    其呼氣酒精濃度為每公升○．八三毫克，認受處分人有酒後
    駕車之違規行為而製單舉發，嗣受處分人未於應到案日期前
    前往指定處所聽候裁決且繳納罰鍰或陳述意見，原處分機關
    乃於九十九年五月十二日依道路交通管理處罰條例第三十五
    條第一項第一款、第二十四條第一項第二款及違反道路交通
    管理事件統一裁罰基準表等規定，裁處受處分人罰鍰四萬五
    千元，並吊扣其駕駛執照十二個月，且施以道路交通安全講
    習。
三、異議人即受處分人潘世然於聲明異議狀中就其有於上揭時地
    ，於酒後駕車，經測得其呼氣酒精濃度達每公升○．八三毫
    克，已逾越道路交通安全規則所定酒測值標準每公升○．二
    五毫克以上之違規事實，並未爭執，復有新北市政府警察局
    舉發違反道路交通管理事件通知單、交通部公路總局臺北區
    監理所板橋監理站違反道路交通管理事件裁決書、臺灣板橋
    地方法院檢察署檢察官九十九年度偵字第一三○三八號緩起
    訴處分書各一份在卷可佐，是異議人於已逾越道路交通安全
    規則所定酒測值標準每公升○．二五毫克以上，仍違規駕車
    一事，應堪認定。異議人上開酒駕違規行為，並經原處分機
    關裁罰如上，惟異議人對上開裁處辯稱：一罪勿二罰而依道
    路交通管理處罰條例第八十七條第一項之規定提出聲明異議
    等語。經查：
  (一)按處理違反道路交通管理事件，有關文書送達之程序，依行
    政程序法之規定，違反道路交通管理事件統一裁罰基準及處
    理細則第五條定有明文。又送達，於應受送達人之住居所、
    事務所或營業所為之，但在行政機關辦公處所或他處會晤應
    受送達人時，得於會晤處所為之；於應送達處所不獲會晤應
    受送達人時，得將文書付與有辨別事理能力之同居人、受僱
    人或應送達處所之接收郵件人員，行政程序法第七十二條第
    一項、第七十三條第一項分別有所規定。本件異議人之戶籍
    地為「新北市○○區○○街十九巷十七之二號」，有個人基
    本資料查詢結果一紙在卷可憑，是原處分機關自應將本件裁
    決書向上開地址送達，或於原處分機關辦公處所或他處會晤
    異議人時，交由其簽名收受、或應送達處所不獲會晤異議人
    時，得將文書付與有辨別事理能力之同居人、受僱人或應送
    達處所之接收郵件人員，始為適法。經查原處分機關於九十
    九年五月十二日開立之板監裁字第裁四一－Ｃ000000
    00號裁決書，其送達僅由異議人之母賴任於原處分機關辦
    公處所當場簽名收受，有交通部公路總局臺北區監理所板橋
    監理站送達證書一紙在卷可考，是原處分機關未向異議人之
    戶籍地辦理送達，亦無在原處分機關辦公處所會晤異議人向
    其當場送達等情，而僅將本件裁決書於原處分機關辦公處所
    交由異議人之母賴任簽名收受以為送達，與前揭行政程序法
    規定即有未合，況異議人之母賴任住所地為「新北市○○區
    ○○路一四○號十樓」，與異議人之住所地並非相同，觀諸
    卷內亦無相關資料足以認定，異議人之母賴任與異議人係共
    同生活之同居人，且本件之送達方式亦非向異議人之應送達
    處所為之，更無法藉以知悉何人為異議人共同生活之同居人
    ，本件原處分機關之送達，不能認為合法。是以異議人雖在
    原裁決書開立後之一百年一月十一日聲明異議，惟無從確定
    議人實際收受裁決書之時間，自應依有利於異議人之方式認
    定，本件異議即難認已逾二十日之法定期限，合先敘明。
  (二)次按行政罰法第二十六條第一項、第二項規定：「一行為同
    時觸犯刑事法律及違反行政法上義務規定者，依刑事法律處
    罰之。但其行為應處以其他種類行政罰或得沒入之物而未經
    法院宣告沒收者，亦得裁處之」、「前項行為如經不起訴處
    分或為無罪、免訴、不受理、不付審理之裁判確定者，得依
    違反行政法上義務規定裁處之」。又所謂「其他種類行政罰
    」，係指違反行政法上之義務應受「裁罰性」之「不利處分
    」，依行政罰法第二條規定，應包括限制或禁止行為之吊扣
    證照處分及警告性之講習處分在內。考其立法理由，一行為
    同時觸犯刑事法律及違反行政法上義務規定時，由於刑罰與
    行政罰同屬對不法行為之制裁，而刑罰之懲罰作用較強，故
    在處罰目的相同且處罰方式相同時，若依刑事法律處罰，即
    足資警惕時，實無一事二罰再處行政罰之必要；且刑事法律
    處罰，由法院依法定程序為之，較符合正當法律秩序，應予
    優先適用，故同時觸犯刑事法律及違反行政法上義務規定之
    行為，行政機關得否科以與刑罰相類之行政處罰，端視該行
    為之刑事訴追或審判程序終局結果而定。至於罰鍰以外之沒
    入或其他種類行政罰，因兼具維護公共秩序之作用，為達行
    政目的，行政機關仍得併予裁處。是汽車駕駛人酒後駕車行
    為，經測試檢定酒精濃度超過規定標準之行為，如同時涉犯
    刑法第一百八十五條之三之公共危險罪嫌，依上開行政罰法
    第二十六條第一項規定，道路交通主管處罰機關除得依該條
    項但書規定處以「其他種類行政罰」外，應由管轄之地方法
    院檢察署依刑事案件程序處理，非有行政罰法第二十六條第
    二項所規定之經不起訴處分或為無罪、免訴、不受理、不付
    審理之裁判確定等事由，即不得再依道路交通管理處罰條例
    第三十五條第一項第一款規定裁處行為人罰鍰之行政罰。
  (三)又觸犯刑事法律之犯罪行為，除得經檢察官之起訴，並由法
    院審理後，為有罪科刑、無罪、免訴、不受理、不付審理之
    裁判外，如檢察官認該行為所涉為死刑、無期徒刑或最輕本
    刑三年以上有期徒刑以外之罪，於參酌刑法第五十七條所列
    事項及公共利益之維護，認以緩起訴為適當者，得定一年以
    上三年以下之緩起訴期間為緩起訴處分（刑事訴訟法第二百
    五十三條之一）。就緩起訴之要件而言，緩起訴基本上係認
    被告有犯罪嫌疑，而暫緩起訴，並得課被告予一定之負擔或
    指示（同法第二百五十三條之二第一項），此與不起訴處分
    係因犯罪嫌疑不足或其他原因（同法第二百五十二條、第二
    百五十三條），且不得附條件或負擔，顯有不同，可知緩起
    訴處分是一種刑事處罰。又經檢察官為「緩起訴」處分者，
    於「緩起訴」之猶豫期間內，檢察官可對其持續觀察，若認
    其顯無反省警惕之情或根本欠缺反省警惕之能力（即符合刑
    事訴訟法第二百五十三條之三第一項所列三款情形）者，得
    依職權或依告訴人之聲請，將「緩起訴」處分撤銷，並依法
    追訴，亦即在緩起訴處分之猶豫期間內，刑事訴追程序仍未
    終局確定，此與不起訴處分確定後，刑事訴追程序終結，檢
    察官原則上不得就同一行為再行起訴之法律效果迥異。而上
    開行政罰法第二十六條第二項既未明列「緩起訴處分」，本
    不宜擴張解釋，且緩起訴處分性質上亦與不起訴處分不同，
    自無適用行政罰法第二十六條第二項規定之餘地。從而，經
    檢察官為緩起訴處分之行為，如同時違反行政法上義務之規
    定，因已有刑事處罰，此時行政機關若另行為行政裁罰，無
    異一罪二罰，因此參酌行政罰法第二十六條之立法意旨，違
    反行政法上義務之行為，若同時亦經檢察官另為緩起訴處分
    時，行政機關應不得就同一行為，再為與刑罰相類之罰鍰處
    分。
  (四)查本件異議人上開酒後駕車之行為，因同時觸犯刑法第一百
    八十五條之三之公共危險罪，經臺灣板橋地方法院檢察署檢
    察官於九十九年五月二十八日以九十九年度偵字第一三○三
    八號為緩起訴處分，緩起訴期間為一年，並命其應書立悔過
    書 (已當庭履行)， 於緩起訴處分確定，收受該署檢察官執
    行緩起訴處分命令通知書後二個月內，向國庫支付三萬元之
    緩起訴處分金，該緩起訴處分復經檢察官依職權送請臺灣高
    等法院檢察署再議，於九十九年六月二十二日以九十九年度
    上職議字第八五二七號處分書駁回再議確定而起算緩起訴期
    間等情，有該署九十九年度偵字第一三○三八號緩起訴處分
    書、臺灣高等法院檢察署處分書各一紙附卷可稽。是原處分
    機關於異議人緩起訴期間尚未屆滿而生實質確定力前，逕對
    異議人上開酒後駕車之行為裁處罰鍰，與上述行政罰法第二
    十六條第一項前段之一事不二罰原則相違，難謂適當。此部
    分應俟上開緩起訴處分期間屆滿而受處分人確定是否受刑事
    追訴、處罰後，再由行政機關另為適法之處分，本院不自為
    裁定。
  (五)又查異議人領有普通重型機車駕駛執照，與其違規時駕駛之
    重型機車，種類並無不符，有證號查詢機車駕駛人資料附卷
    可參，是異議人酒後騎乘機車而違反道路交通安全規則第一
    百一十四條第二款，依道路交通管理處罰條例第三十五條第
    一項第一款、第二十四條第一項第二款之規定，應裁處吊扣
    普通重型機車駕駛執照十二個月（異議人業於九十九年五月
    十二日繳送駕駛執照並吊扣十二個月在案）及施以道路交通
    安全講習，是原處分機關裁處異議人吊扣普通重型機車駕駛
    執照十二個月及施以道路交通安全講習部分，並無違誤，惟
    異議人於聲明異議狀中陳明一罪勿二罰等語，然揆諸上開規
    定及說明，此二部分之處分係屬罰鍰以外之其他種類行政罰
    ，均係為達成遏止酒後駕車之不法行為，維護道路交通用路
    權人之安全法益等行政目的所必要之不利處分，依行政罰法
    第二十六條第一項但書之規定，原處分機關仍得裁處，致未
    違反「一事不二罰」之規定，是原處分機關就此等部分併予
    裁處，於法並無不合。
四、綜上，異議人確有於上揭時間、地點，飲酒後駕駛機車之違
    規行為，原處分機關依前揭道路交通管理處罰條例第三十五
    條第一項一款及第二十四條第一項第二款之規定，裁處異議
    人吊扣普通重型機車駕駛執照十二個月及施以道路交通安全
    講習之其他種類行政裁罰部分，於法並無不合。惟原處分機
    關在緩起訴處分尚未實質確定前，逕裁罰異議人罰鍰四萬五
    千元部分，顯與行政罰法第二十六條第一項前段、第二項之
    規定意旨有違，即有可議，然本件酒後駕車為一個違規行為
    ，罰鍰、吊扣處分及施以道路交通安全講習部分無從區分，
    從而，應認異議人提起本件異議為有理由，本院自應將原處
    分撤銷，自為裁罰如主文第二項所示，以期適法。至罰緩部
    分應由原處分機關俟上開緩起訴期間屆滿後，依異議人是否
    經撤銷緩起訴並受刑事追訴處罰之情形，暨參酌道路交通管
    理處罰條例第三十五條第八項所定「經裁判確定處以之罰金
    低於本條例第九十二條第四項所訂最低罰鍰基準規定者，應
    依本條例裁決繳納不足最低罰鍰」之意旨，另為適法之處理
    ，併此敘明。
據上論斷，應依道路交通事件處理辦法第十九條前段，裁定如主
文。
中    華    民    國   100    年    2     月    25    日
                       臺灣板橋地方法院交通法庭
                               法  官  王綽光
上正本證明與原本無異
如不服本裁定應於送達後5日內向本院提出抗告狀
                               書記官  許清秋
中    華    民    國   100    年    3     月    1     日